【裁判字號】    89,婚,336
【裁判日期】    890725
【裁判案由】    離婚
【裁判全文】
臺灣高雄地方法院民事判決  八十九年度婚字第三三六號
    原      告  甲○○
    訴訟代理人  李慶榮律師
                孫守濂律師
    被      告  乙○
右當事人間離婚事件，本院判決如左：
    主    文
原告之訴駁回。
訴訟費用由原告負擔。
    事    實
甲、原告方面：
  一、聲明：准原告與被告離婚。
  二、陳述：兩造於民國七十年七月十八日結婚，育有子女二名。惟兩造個性不合，
      夫妻時起勃谿，詎被告竟自民國七十五年間起離家出走，留下二名子女長女吳
      慶玲年僅四歲︵正讀幼稚園小班︶，長子吳慶嶸年僅三歲︵尚未入幼稚園︶，
      由原告及原告之父母照料，迄至八十四年間始回來將二名子女帶走，兩造實質
      上分居近十五年，形同陌路，被告顯惡意遺棄，被告離家出走三年後未回，原
      告始因感情空虛而與住於同村之郭碧昭小姐產生婚外情，況原告早已與郭碧昭
      分手，被告猶指原告尚與郭女同居，與事實不符。又夫妻失和分居近十五年，
      互不聯絡，形同陌路，無感情存在，維持此形式上之婚姻顯無實益，徒有夫妻
      之名，難以維持婚姻，故依民法第一千零五十二條第一項第五款及同條第二項
      規定請求離婚。又被告個性潑辣，不孝敬公婆，原告之二哥鄒文徵返回母親家
      中玩樂，都會遭被告心生不滿而發生爭執，並遷怒公婆，對公婆辱罵稱其所生
      之子均係雜種等情，甚至於大逆不道，欲逼使公婆自家中搬出至豬舍自煮自食
      ，被告對原告之父母為虐待，原告亦得依民法第一千零五十二條第一項第四款
      規定請求離婚。
三、證據：提出戶籍謄本一件為證，並請求訊問證人即原告之母鄒釵及大哥鄒昭男。
乙、被告方面：
一、聲明：求為判決如主文所示。
二、陳述：被告於七十五年間被原告毆打後，由被告之娘家人帶回去，八個月後，由
    被告之姑姑再帶被告回內門住處。但原告自七十八年八月間起即與訴外人郭碧昭
    發生通姦行為，並於八十年及八十四年間生下二名子女，原告與訴外人郭碧昭業
    經鈞院判決有期徒刑四月確定，訴外人郭碧昭及原告之父吳樂善曾因傷害被告，
    經鈞院分別判處拘役五十日及三十日確定，而訴外人吳樂善及原告之母鄒釵控告
    被告傷害部分，則獲判無罪確定。又原告自七十六年六月開始，即未支付家屬生
    活費及子女扶養費至今，被告與子女吳慶嶸、吳慶玲曾向鈞院對原告提起請求給
    付生活費訴訟，經鈞院以八十五年度家訴字第二三號民事判決原告應給付被告生
    活費。原告雖薄情寡義，但被告仍盼原告能回歸家庭，被告願意等待原告回頭，
    故原告依民法第一千零五十二條第一項第五款及第二項規定請求離婚，應無理由
    。
三、證據：提出刑事判決書影本四份、民事判決書及信函影本各一份為證，及聲請傳
    訊證人即兩造之子吳慶嶸及女吳慶玲。
    理    由
一、原告主張兩造於七十年七月十八日結婚，惟個性不合，夫妻時起勃谿，詎被告自
    七十五年間起離家出走，迄今兩造實質上分居近十五年，形同陌路，被告顯惡意
    遺棄，且夫妻失和分居近十五年，互不聯絡，形同陌路，無感情存在，維持此形
    式上之婚姻顯無實益，徒有夫妻之名，難以維持婚姻，又被告個性潑辣，不孝敬
    公婆，甚至大逆不道，欲逼使公婆自家中搬出至豬舍自煮自食，被告對原告之父
    母為虐待之事實。被告則以：原告自七十八年八月間起即與訴外人郭碧昭發生通
    姦行為，並於八十年及八十四年間生下二名子女，原告與訴外人郭碧昭業經鈞院
    判決有期徒刑四月確定，且原告自七十六年六月開始，即未支付家屬生活費及子
    女扶養費至今，被告與子女吳慶嶸、吳慶玲曾向鈞院對原告提起請求給付生活費
    訴訟，經鈞院以八十五年度家訴字第二三號民事判決原告應給付被告生活費。原
    告雖薄情寡義，但被告仍盼原告能回歸家庭，被告願意等待原告回頭等語置辯。
二、按夫妻之一方以惡意遺棄他方者，不僅須有違背同居義務之客觀事實，並須有拒
    絕同居之情事，始為相當，最高法院四十年台上字九一號判例及四十九年台上字
    第一二五一號判例分別定有明文。查原告主張兩造於七十年七月十八日結婚，結
    婚後即居住在高雄縣內門鄉永富村龍山十八之一號，並設籍於該址迄今等情，為
    兩造所不爭執，並有戶籍謄本一份在卷可證，顯見兩造係以高雄縣內門鄉永富村
    龍山十八之一號為住所。次查，原告曾於七十五年間毆打被告，被告乃離家八個
    月之事實，業據被告提出診斷證明書影本二份為證，且原告亦自承有毆打被告情
    事，復有證人即兩造之女吳慶玲於本院證稱：八十五年左右我們搬到梓官就沒有
    再見到他了，在此之前斷斷續續有見到我父親，我們原來住在內門鄉永富村龍山
    十八之一號，在我們搬走前我母親也住在內門鄉的家，在八十五年前我母親只有
    在外出工作及出車禍住院那段時間有離開過內門的家。媽媽出去工作有一段時間
    沒住家裡，但我們有保持聯絡，這段時間都由我奶奶照顧我們等語，足證被告離
    家是為工作賺取生活費，其未曾棄家不顧，是原告主張被告自民國七十五年間起
    離家出走，留下二名子女由原告及原告之父母起料，迄至八十四始將二名子女帶
    走云云，不足採信。再查，原告自七十八年八月間起至八十三年四月中旬某日止
    ，即與訴外人郭碧昭在高雄市前鎮區○○○街二七一號三樓同居，並於八十年七
    月十七日生有一女吳慶芳，被告於八十三年五月十三日始知悉，並於八十三年五
    月十四日報警查獲，而被告於原告與訴外人郭碧昭同居期間，被告仍與原告之父
    母吳樂善及鄒釵同住於高雄縣內門鄉永富村龍山十八之一號，且被告與子女吳慶
    嶸、吳慶玲曾向鈞院對原告提起請求給付生活費訴訟，經本院以八十五年度家訴
    字第二三號民事判決原告應給付被告生活費碓定之事實，為兩造所不爭執，並有
    本院八十三年度易字第四一七四號及八十五年度易字第五五五號刑事判決書影本
    二份暨八十五年度家訴字第二三號民事判決書影本一份在卷可證，是原告在外與
    郭碧昭同居生子而未曾給付生活費予被告，被告為了生存而出外工作，乃屬正當
    理由，原告主張被告顯惡意遺棄云云，不足採信，被告辯稱：原告自七十八年八
    月間起即與訴外人郭碧昭發生通姦行為，並生下二名子女等語，尚堪信為真實。
    準此，原告自七十八年起即離家與郭碧昭在高雄市前鎮區○○○街二七一號三樓
    同居，而被告因發現原告之通姦之行為及與原告之父母因故發生爭執始於八十五
    年間離家，其離家難謂無正當理由，是依揭說明，被告在主、客觀上均難謂有拒
    絕同居之情事，原告以被告顯惡意遺棄，依民法第一千零五十二條第一項第五款
    規定，請求離婚，為無理由，應予駁回。
三、按夫妻之一方對於他方之直系尊親屬為虐待，致不堪為共同生活者，他方得向法
    院請求離婚，民法第一零五十二條第一項第四款定有明文。查原告主張被告個性
    潑辣，不孝敬公婆，甚至大逆不道，欲逼使公婆自家中搬出至豬舍自煮自食，被
    告對原告之父母為虐待之事實，為被告所否認，原告所舉證人即原告之大哥鄒昭
    男雖證稱被告對我們家人常惡言相向，且有暴力傾向，對長輩不敬並曾對二位老
    人家動手云云，惟縱被告對「原告之兄弟」惡言相向乙節屬實，然「原告之兄弟
    」並非屬「直系尊親屬」，而與首揭規定之離婚要件不符，又原告之父母吳樂善
    及鄒釵曾對被告提出傷害之告訴，經本院以證據不足為由，判決被告無罪確定在
    案，反而是原告之父吳樂善毆打被告，經本院判處拘役三十日確定，有該刑事判
    決書影本二份在卷可證，且證人即兩造之女吳慶玲證述：「我媽媽被他們打，他
    們是指我爺爺、奶奶、伯父、伯母對我母親拳打腳踢」等語，足證人鄒昭男證稱
    被告曾對二位老人家動手云云，不足採信，而原告要求傳訊之證人即原告之母親
    鄒釵所為之證詞亦無法證明被告有何虐待公婆之行為，再者，原告主張被告逼使
    公婆自家中搬出至豬舍自煮自食云云，為被告所否認，且證人即兩造之女吳慶玲
    到庭證稱：「在我們沒搬出去前，我母親曾與爺爺奶奶發生衝突，因為我爸爸外
    遇在外生了二個孩子，爺爺奶奶希望我母親帶我們離開並與我父親離婚。那時我
    們家有鐵皮屋不是豬圈是停車用的，放機車及作為倉庫用，爺爺、奶奶還是住在
    家裡與我們住同一棟房子，他們自己要去鐵皮屋那邊煮飯的母親沒趕他們」等語
    ，足證係原告之父母自行至鐵皮屋煮飯，而非被告所逼迫，難認被告有何虐待行
    為，此外，原告未能舉證證明被告對其父母有何虐待之行為，是其主張被告對於
    原告之父母為虐待，依民法第一千零五十二條第一項第四款規定，請求離婚，難
    認有理由，應予駁回。
四、按有民法第一千零五十二條第一項以外之事由，難以維持婚姻者，夫妻之一方，
    得請求離婚。但其事由應由夫妻之一方負責者，僅他方得請求離婚，民法第一千
    零五十二條第二項定有明文。查原告主張被告自七十五年間起離家出走，留下二
    名子女由原告及原告之父母起料，迄至八十四年間始回來將二名子女帶走，兩造
    實質上分居近十五年，互不聯絡，形同陌路云云，不足採信，已如前述；次查，
    原告與郭碧昭間之通姦之行為連續十餘年之久，已足嚴重破壞夫妻相互間之信賴
    與感情，縱如原告主張兩造互不聯絡，形同陌路，其等間之婚姻已難以維持，惟
    此事由係可歸責於原告與訴外人郭碧昭在外同居逾十年而非可歸責於被告，依首
    揭說明，原告以民法第一千零五十二條第二項規定，訴請離婚，亦無理由，應予
    駁回。
五、綜上所述，原告本於民法第一千零五十二條第一項第四款、第五款及同條第二項
    規定請求與被告離婚，均無理由，應予駁回。
六、本件事證已臻明確，兩造其餘攻擊防禦方法已無審究之必要，併此明。
七、據上論結：原告之訴為無理由，依民事訴訟法第七十八條，判決如主文。
中      華      民      國    八十九    年      七      月    二十五    日
                              臺灣高雄地方法院民事第一庭
~B法      官  鄭月霞
右為正本，係照原本作成。
如不服本判決，應於送達後廿日內，向本院提出上訴狀。
中      華      民      國    八十九    年      七      月    二十五    日
~B法院書記官  林妙妙


司法院資訊處製作；財團法人民間司法改革基金會備份。
